【裁判字號】    98,聲再,159
【裁判日期】    980624
【裁判案由】    侵占等
【裁判全文】
臺灣高等法院刑事裁定                 98年度聲再字第159號
再審聲請人
即受判決人  甲○○
上列受判決人因業務侵占案件，對於本院九十八年度上易字第一
一一號中華民國九十八年三月十八日第二審確定判決（原審案號
：臺灣臺北地方法院九十七年度易字第二０一六號；起訴案號：
臺灣臺北地方法院檢察署九十六年度偵緝字第二三四八號），聲
請再審，本院裁定如下：
    主  文
再審之聲請駁回。
    理  由
一、聲請意旨略以：聲請人即受判決人甲○○因業務侵占案件，
    經臺灣臺北地方法院九十七年度易字第二０一六號、臺灣高
    等法院九十八年度上易字第一一一號刑事判決，判處有期徒
    刑一年，減為有期徒刑六月，如易科罰金，以銀元三百元即
    新臺幣九百元折算一日。聲請人認有下列事由，爰依刑事訴
    訟法第四百二十條第六項規定，聲請再審：
（一）聲請人對於卷內證據資料之證據能力沒有意見，並未承認
      「收受之本票，均未交予乙○○及丙○○」之事實，聲請
      人係因時間久遠的關係，一時無法全部想起來，故否認原
      判決所認定之事實。
（二）聲請人否認「未告知曾收受附表二五張本票」之事實，聲
      請人確曾告知乙○○、丙○○其收受原判決書附表二所載
      五張本票，此可由「台北市中山區調解委員會調解書（九
      十四年六月九日九十四年民調字第一五六號）」「乙○○
      委託甲○○委託書」「乙○○及丁○○民事和解書」「中
      山區調解委員會調解書正本送達憑證」「甲○○出國證明
      書」等證據證明，故證人乙○○、丙○○、林浩溫所作之
      證詞不實。
（三）聲請人確與丁○○達成和解，但此係經乙○○所同意，原
      判決認定事實有誤。
（四）聲請人與丁○○達成和解後，丁○○匯款至土地銀行聲請
      人之帳戶中，係聲請人應得之獎金，是總金額的三成，且
      經證人乙○○及林浩溫同意，原判決認聲請人侵占和解金
      額認定有誤。
（五）本案證人林浩溫與乙○○證詞諸多不合，顯係說謊，原判
      決依其證言所為之認定有誤。
（六）證人孫玉蓮確有簽發本票交付聲請人，但非證人林浩溫、
      丙○○所言遭聲請人侵占。當時聲請人返回台北後，請證
      人丙○○簽收新台幣十萬元及三十四萬元本票，但因丙○○承諾給予聲請人三成獎金，故聲請人要求證人丙○○將
      該三十四萬元本票交由聲請人保管，有「丙○○簽名簽收
      單」一紙證明，絕非私自侵吞該紙本票。
（七）本案係因聲請人拒絕為證人丙○○等人辦理違法案件，渠
      等懷恨在心，始故意串供惡意誣告聲請人，聲請人願提供
      渠等之犯罪紀錄。
（八）本案係因證人丙○○等人未將證物之法律關係釋明，欺瞞
      隱匿事證，故意陷害聲請人受刑事追訴。證人丙○○在振
      興醫院開刀住院，無法委任聲請人有關原判決附表一編號
      五至十之案件，其他證人皆係惡意作偽證誣告聲請人。
（九）本案容有諸多錯誤，聲請傳喚證人侯庭芝，請求調查證人
      林浩溫在臺灣土地銀行長春分行帳戶與證人乙○○之間自
      九十三年十月至九十四年五月間往來資料，及調查證人丙○○在臺灣土地銀行長春分行帳戶於九十四年十月七日有
      筆九十萬元匯款，匯款人孫玉蓮或侯伯濤等資料。
二、按因發見確實之新證據，足認受有罪判決之人應受無罪、免
    訴、免刑或輕於原判決所認罪名之判決者，得聲請再審，刑
    事訴訟法第四百二十條第一項第六款所明定。所謂「發現確
    實之新證據」，係指該證據於事實審法院判決前業已存在，
    為法院、當事人所不知，不及調查斟酌，至其後始行發現者
    ，且就證據本身形式觀察，固不以絕對不須經過調查程序為
    條件，但必須顯然可認為足以動搖原有罪之確定判決，而為
    受判決人無罪、免訴、免刑，或輕於原判決所認罪名之判決
    者為限，亦即該「新證據」須可認為確實具有足以動搖原確
    定判決而對受判決人為更有利之「確實性」「顯著性」外，
    尚須具備該證據係在事實審法院於判決前已存在，因未經發
    現致不及調查斟酌，或審判時未經注意，至其後始行發現之
    「嶄新性」特質，二者均屬不可或缺；倘若未具備上開「確
    實性」「顯著性」與「嶄新性」二種聲請再審新證據之特性
    ，即不能據為聲請再審之原因（最高法院二十八年度抗字第
    八號判例及八十五年度台抗字第三０八號、八十五年度台抗
    字第三四一號、九十年度台抗字第七一號裁定意旨參照）。
    次按，刑事訴訟法第四百二十條第一項第六款及第四百二十
    二條第三款所稱新證據之意義仍採以往之見解，係指該項證
    據於事實審法院判決前已經存在，當時未能援用審酌，至其
    後始行發見者而言。惟判決以後成立之文書，其內容係根據
    另一證據而作成，而該另一證據係成立於事實審法院判決之
    前者，應認為有新證據之存在。至於其是否確實及是否足以
    動搖原確定判決，則屬事實之認定問題（最高法院七十二年
    度第十一次刑事庭會議決議參照）。
三、經查：
（一）本件聲請人甲○○於九十一年九月二十四日起至九十四年
      十月間止，受僱於代表人同為丙○○之「立吉科技股份有
      限公司」、「立大航空貨運承攬股份有限公司」（下稱立
      吉公司、立大公司），前二個月以月薪計付，嗣因聲請人
      認為不划算，即改以論件或抽成計酬，負責辦理該二公司
      及代表人個人有關民刑事訴訟案件業務。嗣聲請人基於為
      自己不法所有的概括犯意，於九十四年十二月間受丙○○
      之弟乙○○委任，辦理與丁○○間票款糾紛，於九十四年
      五月十五日與債務人丁○○達成和解後，侵占所收受丁○○開立原判決附表二編號一至四的本票四張；又於九十四
      年九月間，受丙○○所託辦理與孫玉蓮間清償票款強制執
      行事件，於九十四年十月七日在花蓮縣花蓮市調解委員會
      與債務人孫玉蓮成立調解，收受孫玉蓮開立如原判決附表
      二編號五之本票一張，再侵占入己。案經本院審理後，以
      業務侵占罪判處有期徒刑一年，減為有期徒刑六月，如易
      科罰金，以銀元三百元即新臺幣九百元折算一日，業據本
      院調卷核閱無誤。
（二）聲請人以有上開一所載之新證據漏未審酌為由，提起再審
      ，但其聲請要旨（二）中所稱：曾告知證人乙○○、丙○○其收受原判決附表二所示之本票，並指可由「台北市中
      山區調解委員會調解書（九十四年六月九日九十四年民調
      字第一五六號）」「乙○○委託甲○○委託書」「乙○○
      及丁○○民事和解書」「中山區調解委員會調解書正本送
      達憑證」「甲○○出國證明書」證明。惟上開證據皆經原
      審法院本於調查所得心證，分別定其取捨而為事實之判斷
      ，屬職權之行使；又證據之證明力，亦即證據之價值判斷
      ，由法院本其自由心證為之，屬合法行使。原確定判決依
      調查所得之證據，認定聲請人業務侵占之犯行，業於判決
      書內詳予論述認定理由，況上開證據均屬本案判決當時已
      經存在之事證，為本案判決確定前所已知，並非判決後始
      發現，並不具「嶄新性」，自非刑事訴訟法第四百二十條
      第一項第六款所規定之「確實之新證據」。
（三）於聲請意旨（六）中，聲請人稱：曾將新台幣十萬元及三
      十四萬元本票交予丙○○簽收，並提出「丙○○簽名簽收
      單」一紙以證明。該證據雖在本案判決確定後提出，為原
      審所不及調查審酌，惟並非當事人所不知，不具有「嶄新
      性」特質；又該證據只能證明聲請人曾將新臺幣十萬元及
      三十四萬元本票予丙○○簽收後，又交予聲請人保管，對
      於之後未將該本票交還丙○○，及變易持有為所有之意思
      而予以侵占之犯罪事實無涉，不足以推翻原確定判決所憑
      以定罪之證據，故亦不具「顯著性」。揆諸首開判例意旨
      ，上開事項均不得作為再審之理由。
（四）聲請意旨中有關 (一）（三）（四）（五）（七）（八）
      （九）部分，或屬法律見解之爭執，或與聲請人犯罪之成
      立無涉，均係聲請人之主觀意見，亦非屬刑事訴訟法第四
      百二十條第一項第六款所謂「發現確實之新證據」之再審
      理由。
四、綜上所述，本件聲請人所執聲請再審之理由，均非屬重要證
    據漏未審酌者，亦不足以影響、變更原確定判決之結果，聲
    請人據以聲請再審，依諸首揭說明為無理由，應駁回之。
據上論斷，應依刑事訴訟法第四百三十四條第一項裁定如主文。
中    華    民    國    98    年    6     月    24    日
                  刑事第四庭  審判長法  官  陳筱珮
                                    法  官  陳玉雲
                                    法  官  鄭水銓
以上正本證明與原本無異。
本裁定不得抗告。
                                    書記官  劉貞達
中    華    民    國    98    年    6     月    24    日


司法院資訊處製作；財團法人民間司法改革基金會備份。
